【裁判字號】    96,上易,1025
【裁判日期】    970429
【裁判案由】    侵權行為損害賠償
【裁判全文】
臺灣高等法院民事判決                96年度上易字第1025號
上   訴   人  戊○○
兼訴訟代理人  甲○○
被 上  訴 人  乙○○○
              丁○○
              丙○○
共        同
訴 訟 代理人  連銀山律師
上列當事人間請求侵權行為損害賠償事件，上訴人對於中華民國
96年10月31日臺灣臺北地方法院96年度訴字第2228號第一審判決
提起上訴，本院於97年4月8日言詞辯論終結，判決如下：
    主  文
上訴駁回。
第二審訴訟費用由上訴人連帶負擔。
    事實及理由
一、被上訴人主張：
  (一)上訴人分別於民國（下同）93年8月31日及同年9月1日，僱
    用不知情之工人即訴外人潘德明、劉明有、劉文宏等人，破
    壞伊等所有坐落台北縣烏來鄉（下稱烏來鄉○○○段第394
    地號土地上門牌號碼烏來村環山路30及32號房屋（下稱系爭
    房屋）之住宅圍籬，另以電鑽鑽孔等方式搭建鐵皮圍籬，鑽
    破伊等所有之游泳池（下稱系爭游泳池）圍牆及池底，使池
    水滲入系爭房屋樓下房屋內，致令不堪使用，致伊等受有財
    產上及精神上之損害。
  (二)伊等為回復損害所為拆除上訴人施建鐵皮圍籬，支出之工資
    費用為新台幣（下同）1萬2600元，為修復被毀損之游泳池
    、地下房屋滲水之損害，則支出15萬7120元，共計支出16萬
    9720元。而上訴人侵入伊等住宅圍籬進行破壞，不但使伊等
    所有游泳池毀損、不能使用，更因池水滲入樓下房屋，致樓
    下房屋不能使用，侵害伊等隱私及造成伊等精神上之受驚懼
    ，伊等請求上訴人應賠償精神損害每人各15萬元，共計45萬
    元之精神慰撫金。
  (三)爰依民法第184條第1項、第185條第1項、第2項、第195條第
    1項規定請求，並聲明：(1)上訴人應連帶給付被上訴人16萬9
    720元，及自起訴狀繕本送達翌日起至清償日止，按週年利
    率百分之五計算之利息。(2)上訴人應連帶給付被上訴人各15
    萬元，及自起訴狀繕本送達翌日起至清償日止，按週年利率
    百分之五計算之利息。(3)願供擔保，請准宣告假執行。原審
    判命被上訴人應連帶給付上訴人16萬9720元本息、連帶給付
    被上訴人各5萬元本息，上訴人僅就精神慰撫金部分提起上
    訴，被上訴人就其敗訴部分則未據聲明不服（故除命上訴人
    連帶給付被上訴人各5萬元本息部分外，其餘部分已告確定
    ），被上訴人於本院聲明：上訴駁回。
二、上訴人則以：
  (一)伊等於烏來鄉調解委員會第二次調解時向被上訴人當面通知
    後才施工，並從己有之烏來鄉○○段第394之1地號土地進入
    施工，並非突發狀況，被上訴人主張受到驚懼，但並未舉證
    證明，其等請求精神損害自無理由。
  (二)伊等施作圍籬只是為保全自己將來能順利使用土地之權利，
    並非有故意損害他人之意圖，原判決所述伊等侵入被上訴人
    所有之烏來鄉○○段第549地號內之事實，乃土地重測前後
    有誤差使位置偏移所致。被上訴人占用伊等土地不還，亦不
    願意與伊等協調解決，並不斷提出刑事告訴等，使伊等蒙受
    財產及精神上之重大損失，故伊等不應負擔全部賠償之責，
    被上訴人尤無請求精神損害賠償之理等語，資為抗辯。並於
    本院聲明：(1)原判決關於主文第2項部分廢棄。(2)上開廢棄
    部分，被上訴人在第一審之訴及假執行之聲請均駁回。
三、兩造不爭執事項：
  (一)上訴人有毀損被上訴人所有系爭房屋圍籬、系爭游泳池及侵
    入住宅之行為，並經原法院刑事庭以94年度訴字第524號刑
    事判決判處上訴人甲○○拘役50日、上訴人戊○○拘役40日
    確定在案。
  (二)被上訴人拆除上訴人所搭建圍籬之工資費用為1萬2600元、
    修復游泳池及住宅樓下房屋損害需支出15萬7120元，共計支
    出16萬9720元，並有統一發票、台北市土木技師工會95年12
    月5日北土技字第9532061號鑑定報告書可參（見原審卷第
    100、32至62頁）。
四、被上訴人又主張：上訴人毀損伊等所有系爭房屋圍籬、系爭
    游泳池及侵入住宅之侵權行為，使池水滲入系爭房屋樓下房
    屋內，致令不堪使用，侵害伊等隱私及造成伊等精神上之受
    驚懼，伊等自得請求精神上損害賠償等語。惟此為上訴人所
    否認，並以前開情詞置辯，則本件所應審究者厥為：被上訴
    人請求精神上損害賠償有無理由？茲論述如下：
  (一)按因故意或過失，不法侵害他人之權利者，負損害賠償責任
    ；數人共同不法侵害他人之權利者，連帶負損害賠償責任；
    民法第184條第1項前段、第185條第1項分別定有明文。本件
    上訴人既共同不法毀損被上訴人住宅外圍架設之鐵絲網圍籬
    及游泳池，已詳如前述，依上說明，自應就被上訴人所受之
    損害負連帶賠償責任。
  (二)又按不法侵害他人之身體、健康、名譽、自由、信用、隱私
    、貞操，或不法侵害其他人格法益而情節重大者，被害人雖
    非財產上之損害，亦得請求賠償相當之金額；民法第195條
    第1項前段亦有明文。上訴人雖否認被上訴人有非財產上之
    損害，惟查：
    1.上訴人所施建之系爭鐵皮圍籬有部分範圍（包括游泳池內
      約一半之圍籬及被上訴人所有房屋側邊大部分之圍籬）侵
      入被上訴人所有之烏來鄉○○段第549地號內之事實，業
      據台北縣新店地政事務所派員測量明確，此並據原審調閱
      原法院94年度訴字第524號刑事案件查明屬實，復有兩造
      不爭執其真正之台北縣新店地政事務所95年5月12日北縣
      店地測字第0950006316號函及該函所附土地複丈成果圖各
      1件附於上開刑事案件卷宗內可查（見原審卷第18頁、第
      19-1頁、19-2頁之地政事務所函及土地複丈成果圖影本、
      上開刑事案件卷宗第228頁、第229頁之地政事務所函及土
      地複丈成果圖正本）。
    2.又上開上訴人所施建之鐵皮圍籬貼近被上訴人所有之系爭
      房屋一節，亦有上開土地複丈成果圖及前揭上訴人甲○○
      所提出之台北市土木技師公會鑑定報告之附件二「鑑定標
      的物位置圖」、附件四「鑑定標的物外觀照片」在卷可佐
      參（見原審卷第19-2頁、第42頁、第47頁、第48頁）。
    3.從而，被上訴人主張上訴人剪斷被上訴人於系爭房屋外架
      設之鐵絲網圍籬後，侵入其所有之土地，且貼近其所有之
      房屋施建鐵皮圍籬，而造成被上訴人之隱私權受損及精神
      上之驚恐等語，應堪採信。故被上訴人依民法第195條第1
      項前段規定請求上訴人連帶給付非財產上之損害，自屬有
      據。上訴人之抗辯，自不足採。
    4.惟按不法侵害他人之人格權，被害人受有非財產上損害，
      請求加害人賠償相當金額之慰撫金時，法院對於慰撫金之
      量定，應斟酌實際加害情形所造成之影響、被害人痛苦之
      程度、兩造之身分、地位、經濟情形及其他各種狀況，以
      核定相當之數額（最高法院47年台上字第1221號、51年台
      上字第223號判例可資參照）。本院審酌本件侵權事實之
      發生係因上訴人誤認其所施建鐵皮圍籬之範圍為其所有土
      地範圍之故，且兩造間土地糾紛已久，故被上訴人就上訴
      人不法侵入土地施建圍籬所受之驚嚇應非鉅大，並參酌被
      上訴人丁○○年約58歲、大學畢業、95年之薪資所得為
      504,000元；被上訴人丙○○年約60歲、大學畢業、95年
      薪資所得超過2,000,000元；另被上訴人乙○○○年約70
      歲、台灣銀行出納人員退休；上訴人甲○○年約51歲、專
      科畢業、95年之薪資所得超過1,200,000元；上訴人戊○
      ○年約47歲、國中畢業、95年之薪資所得約300,000元，
      為兩造所自承，並有稅務電子閘門財產所得調件明細表在
      卷可憑（見原審卷第106頁、第109至171頁），暨被上訴
      人所受損害等一切情狀，認被上訴人請求給付精神慰撫金
      每人50,000元尚屬公允，應予准許。
五、綜上所述，被上訴人主張：上訴人毀損伊等所有系爭房屋圍
    籬、系爭游泳池及侵入住宅之侵權行為，侵害伊等隱私及造
    成伊等精神上之受驚懼，為可採。上訴人抗辯：被上訴人並
    未受有非財產上之損害，為不可採。從而，被上訴人本於侵
    權行為之法律關係，請求上訴人連帶給付被上訴人乙○○○
    、丁○○、丙○○精神慰撫金各50,000元，及各自94年6月8
    日（即起訴狀繕本送達翌日）起至清償日止，按週年利率百
    分之五計算之利息，為有理由，應予准許。是則原審判命上
    訴人如數連帶給付，核無不合。上訴意旨指摘原判決不當，
    求予廢棄改判，為無理由，應予駁回。
據上論結，本件上訴為無理由，依民事訴訟法第449條第1項、第
78條、第85條第2項，判決如主文。
中    華    民    國    97    年    4     月    29    日
                    民事第三庭
                        審判長法  官 林敬修
                              法  官 藍文祥
                              法  官 黃騰耀
正本係照原本作成。
不得上訴。
中    華    民    國    97    年    4     月    30    日
                              書記官 秦仲芳


司法院資訊處製作；財團法人民間司法改革基金會備份。
